臺灣高等法院民事裁定
109年度訴聲字第6號
聲  請  人    允升機電工業有限公司

兼法定代理人  傅俊龍
聲  請  人    林天賜
              邱意茹
上二人共同
代  理  人    傅俊龍
上列聲請人因與相對人鍾曉賢等間請求回復原狀等事件（本院10
8年度上字第1020號），聲請許可為訴訟繫屬事實之登記，本院
裁定如下：
    主  文
聲請駁回。
    理  由
一、聲請意旨略以：兩造間請求回復原狀侵權行為損害賠償事件
    ，現由本院審理中（本院108年度上字第1020號），應受判
    決事項之聲明、訴訟標的及其原因事實均參見起訴、上訴狀
    及附件證物資料所載。聲請人基於物權關係，就取得、設定
    、喪失或變更依法應登記之土地及附屬建物所有權，於事實
    審言詞辯論終結前，得聲請許可為訴訟繫屬事實之登記。爰
    依民事訴訟法第254條第5項規定，請准就聲請人所有坐落新
    北市○○區○○段000地號土地（下稱440地號土地）其上同段11
    90建號建物（下稱系爭建物）之鄰地即坐落新北市○○區○○段
    000○000○00000地號土地（下各稱其地號）許可為訴訟繫屬
    事實之登記等語。
二、按訴訟標的基於物權關係，且其權利或標的物之取得、設定
    、喪失或變更，依法應登記者，於事實審言詞辯論終結前，
    原告得聲請受訴法院以裁定許可為訴訟繫屬事實之登記，民
    國106年6月14日修正，同年月16日生效之民事訴訟法第254
    條第5項定有明文，上開規定於第二審程序準用之，同法第4
    63條明揭此旨。又上開規定修正立法理由乃以「現行條文第
    5項規定旨在藉由將訴訟繫屬事實予以登記之公示方法，使
    第三人知悉訟爭情事，俾阻卻其因信賴登記而善意取得，及
    避免確定判決效力所及之第三人受不測之損害。其所定得聲
    請發給已起訴證明之當事人，係指原告；其訴訟標的宜限於
    基於物權關係者，以免過度影響被告及第三人之權益。」是
    本條項修正意旨，已明示為避免過度影響被告及第三人之權
    益，原告得聲請發給已起訴證明者，其訴訟標的以基於物權
    關係，且其權利或標的物之取得、設定、喪失或變更，依法
    應登記者為限；亦即乃限於原告本於對標的物之物權關係，
    訴請塗銷或變更其上無效或得撤銷之物權登記，以回復其原
    有之物權登記者而言。
三、查，本件聲請人於原審提起訴訟，核其主張略以：相對人陳
    明堂、鍾曉賢、張金福、盧張秀香、呂聯祥、周士傑、秀明
    福德宮管理委員會、新北市秀明福德慈善協會、秀明福德宮
    （下稱陳明堂等9人）及如附表所載之相對人將如原判決附
    圖（下稱附圖）所示之地上物、雨遮、樹公設置於444地號
    土地，惟該土地乃系爭建物對外聯絡道路，相對人上開設置
    地上物行為，顯違反內政部中央法令建築法及民法等相關規
    定，並減損影響聲請人等使用444地號土地之權利，應回復
    原狀以利人車通行；又權責機關即相對人新北市政府中和地
    政事務所、新北市政府養護工程處、新北市政府工務局、新
    北市政府地政局、新北市中和區公所、新北市中和戶政事務
    所、新北市政府違章建築拆除大隊、新北市政府警局中和分
    局、新北市政府警局中和分局秀山派出所，未保障聲請人居
    住安全及生活舒適性，違法失職，爰依民法第18條、第184
    條、第185條、第186條第1項、第188條、第193條第1項、第
    195條、第213條規定，請求㈠相對人陳明堂等9人及如附表所
    載之相對人應將444地號土地如附圖所載綠色之地上物、黃
    色雨遮、藍色樹公拆除騰空。㈡相對人應連帶給付聲請人各2
    0萬元（見原審卷一第95頁、卷四第334至336頁）。原審為
    聲請人敗訴之判決，聲請人不服，提起第二審上訴，現繫屬
    於本院審理中，並續為前開主張（上訴聲明、訴訟標的及請
    求權基礎見本院卷一第278頁；附表編號26梁梅清、28葉豐
    吉部分，業據聲請人撤回上訴，見本院卷二第355、361、41
    2、415頁）。是聲請人所據前揭訴訟標的及請求權基礎，均
    非基於物權法律關係為請求，其取得、喪失或變更，非依法
    應為登記者，揆諸上開說明，聲請人聲請本院裁定許可為訴
    訟繫屬事實之登記，於法不合，應予駁回。
四、據上論結，本件聲請為無理由，爰裁定如主文。
中　　華　　民　　國　　109 　年　　6 　　月 　 3 　　日
                      民事第十九庭
                          審判長法  官 魏麗娟 
　　                            法  官 陳慧萍
　　　　　　　　　　　　　　　  法  官 游悅晨
正本係照原本作成。
如不服本裁定，應於收受送達後10日內向本院提出抗告狀，並應
繳納抗告費新臺幣１千元。
中　　華　　民　　國　　109 　年　　6 　　月　　4 　　日
    　　　　　　　　　　　　　書記官 王詩涵　　　　　　　　　　　　　　　  
附表：
編號 姓    名 編號 姓   名 編號 姓    名 1 林 麗 珠  15 廖 文 能  29 謝 麗 英 2 林 進 諒  16 廖盧來春  30 陳 三 池 3 黃 美 華  17 劉 秀 雲  31 劉 湘 文 4 梁林惠美  18 劉 秀 美  32 劉李碧昭 5 吳 秀 霞  19 張 文 杰  33 劉 湘 江 6 顏張美英  20 陳 惠 珍  34 劉簡說麗 7 沈 金 裕  21 徐 阿 土  35 劉 宏 昇 8 盧 天 文  22 徐羅雪蓮  36 吳 佩 瑩 9 葉 素 年  23 江 蘇 斌  37 劉 金 來 10 張 竹 妹  24 高 月 鳳  38 黃 清 林 11 盧劉素真  25 梁邱榮妹  39 林 財 成 12 蕭 明 雄  26 梁 梅 清 (聲請人於本院審理時撤回上訴，見本院卷二第355、361頁)  40 王 建 中 13 蕭盧月琴  27  許 財 壽  41 劉 惠 容 14 林 英 俊  28 葉 豐 吉 (聲請人於本院審理時撤回上訴，見本院卷二第412、415頁)